【裁判字號】    97,交聲,2762
【裁判日期】    980710
【裁判案由】    交管條例聲異
【裁判全文】
臺灣板橋地方法院交通事件裁定        97年度交聲字第2762號
原處分機關  交通部公路總局臺北區監理所
異  議  人
即受處分人  甲○○○○
代  表  人  丙○○
代  理  人  乙○○
上列異議人即受處分人因違反道路交通管理處罰條例案件，不服
原處分機關於中華民國97年10月7 日所為之裁決處分（裁決書案
號：北監自裁字第裁40-A00000000號），聲明異議，本院裁定如
下：
    主  文
原處分撤銷。
甲○○○○汽車駕駛人，行經有燈光號誌管制之交岔路口闖紅燈
，處罰鍰新臺幣貳仟柒佰元。
    理  由
一、原處分意旨略以：異議人即受處分人甲○○○○所有之車牌
    號碼3187-QX 號自用小客車，於民國97年5 月13日上午11時
    22分許，行經臺北市○○路、光復橋路口處時，在該設有燈
    光號誌管制之交岔路口闖紅燈，經該處所設置之自動照相設
    備攝得違規照片後，由臺北市政府警察局交通警察大隊（下
    稱原舉發機關）警員逕行掣單舉發，嗣並移送原處分機關就
    異議人上開違規事由，裁處罰鍰新臺幣5,400 元，並記違規
    點數3 點。
二、本件聲明異議意旨則以：異議人對於上開違規行為並無意見
    ，然異議人登記之營業地址雖係在臺北縣板橋市○○路211
    號1 樓，但因景氣太差，已遷移至臺北縣樹林市○○街21號
    ，因異議人未能辦理營利事業登記證之地址變更，故無法向
    監理所辦理車籍地址之變更，而上開臺北縣板橋市○○路
    211 號1 樓之登記營業地址，已無人可代收郵件，以致本件
    向該址送達之違規通知單，異議人均不知情，因而逾期繳款
    ，遭高額之裁罰；經異議人申訴後，原處分機關仍以異議人
    違規事證明確，而予裁罰之處分，爰依法聲明異議云云。
三、按汽車駕駛人，行經有燈光號誌管制之交岔路口闖紅燈者，
    處新臺幣（下同）1,800 元以上5,400 元以下罰鍰，道路交
    通管理處罰條例第53條第1 項定有明文。次按處理違反道路
    交通管理事件，有關文書送達之程序，依行政程序法之規定
    ，違反道路交通管理事件統一裁罰基準及處理細則第5 條定
    有明文；而行政程序法中關於文書送達，其第72條第1 項規
    定：「送達，於應受送達人之住居所、事務所或營業所為之
    。但在行政機關辦公處所或他處會晤應受送達人時，得於會
    晤處所為之」，第73條第1 項規定：「於應送達處所不獲會
    晤應受送達人時，得將文書付與有辨別事理能力之同居人、
    受僱人或應送達處所之接收郵件人員」，第74條規定：「送
    達，不能依前2 條規定為之者，得將文書寄存送達地之地方
    自治或警察機關，並作送達通知書兩份，一份黏貼於應受送
    達人住居所、事務所、營業所或其就業處所門首，另一份交
    由鄰居轉交或置於該送達處所信箱或其他適當位置，以為送
    達（第1 項）。前項情形，由郵政機關為送達者，得將文書
    寄存於送達地之郵政機關（第2 項）。寄存機關自收受寄存
    文書之日起，應保存三個月（第3 項）」。
四、經查：
  (一)本件異議人即受處分人甲○○○○所有之車牌號碼3187-QX
    號自用小客車，於97年5 月13日上午11時22分許，行經臺北
    市○○路、光復橋路口處時，在該設有燈光號誌管制之交岔
    路口闖紅燈，經該處所設置之自動照相設備攝得違規照片後
    ，由原舉發機關警員逕行掣單舉發等事實，有違規查詢報表
    、申訴查詢案件明細表各1 紙、採證照片2 幀等在卷可稽，
    且為異議人所不爭執，自堪信屬實。
  (二)又本件異議人之登記營業地址，係在臺北縣板橋市○○路21
    1 號1 樓，迄未變更，此有營利事業登記公示資料查詢單1
    紙在卷可憑，且為異議人所自承，是該地址自為異議人應受
    送達之處所。查本件原舉發機關所掣發之前揭舉發違反道路
    交通管理事件通知單（含採證照片），經原舉發機關於97年
    6 月25日以掛號郵件向異議人上開臺北縣板橋市○○路211
    號1 樓地址為寄送，經執行送達之人員於異議人上址應受送
    達之處所，因未獲會晤本人，亦無受領文書之同居人、受僱
    人或應送達處所之接收郵件人員，乃將違規通知單寄存於該
    址所屬之板橋中正路郵局，並作送達通知書兩份，一份黏貼
    於異議人上址門首，另一份置於上址信箱或其他適當位置，
    以完成送達，此亦有原舉發機關送達證書上郵局戳印、勾註
    記號等可按，揆諸前揭行政程序法之規定，原舉發機關辦理
    寄存送達，符合法律規定之事由，亦合於法定應踐行之程序
    ，難認有何違誤之處。異議人雖辯稱其營業地址已遷移至臺
    北縣樹林市○○街21號云云，惟異議人既未辦理營業地址之
    變更登記，復未依道路交通安全規則第23條第1 項之規定向
    公路監理機關辦理變更車籍資料登記，縱使其確將營業地點
    自行遷移至其他處所，亦不影響於該原登記地址為其應受送
    達處所之認定，其理甚明；從而，異議人此部分所辯情節，
    尚無可採。
  (三)惟查，本件原舉發機關就該舉發違反道路交通管理事件通知
    單所為之前開寄存送達程序，固於法無違，然該舉發違規通
    知單上所記載之應到案日期，係97年6 月24日，此有前述違
    規查詢報表、申訴查詢案件明細表各1 紙等在卷可憑，而該
    舉發違規通知單辦理寄存送達程序之日期，則係97年6 月25
    日，此詳前述；亦即該舉發違規通知單送達於異議人時，已
    逾其上所記載之應到案日期，異議人顯無從於指定之應到案
    日期前自行繳納罰鍰，此實屬不可歸責於異議人之事由；原
    處分機關以異議人逾期未自動繳納罰鍰，裁處異議人最高額
    度之罰鍰，即有未當。再者，道路交通管理處罰條例第63條
    第1 項所規定之記點處分，觀諸同條第2 項、第3 項之規定
    ，其法律效果係對於汽車駕駛人駕駛執照之吊扣、吊銷，核
    其性質，僅對於得考領汽車駕駛執照之「自然人」始有其處
    罰之意義，法人或非法人團體本身既無從考領汽車駕駛執照
    ，亦自無受記點處分之適格；本件異議人係商號，原處分機
    關仍依道路交通管理處罰條例第63條第1 項第3 款規定，記
    異議人違規點數3 點，亦有未洽。
  (四)按道路交通管理處罰條例所定罰鍰之處罰，行為人接獲違反
    道路交通管理事件通知單後，於15日內得不經裁決，逕依同
    條例第92條第3 項之罰鍰基準規定，向指定之處所繳納結案
    ，道路交通管理處罰條例第9 條第1 項前段定有明文；又違
    反道路交通管理處罰條例第53條第1 項之規定，汽車駕駛人
    行經有燈光號誌管制之交岔路口闖紅燈，於期限內繳納或到
    案聽候裁決者，處罰鍰2,700 元，違反道路交通管理事件統
    一裁罰基準表定有明文。本件異議人之車輛行經有燈光號誌
    管制之交岔路口闖紅燈之事實，事證明確，惟原處分既有上
    開違誤之處，案經聲明異議，自應由本院撤銷原處分，並依
    法諭知如主文第2 項所示之處罰，以資適法。
據上論斷，應依道路交通案件處理辦法第20條，裁定如主文。
中    華    民    國    98    年    7     月    10    日
                    交通法庭  法  官  劉景宜
以上正本證明與原本無異。
如不服本裁定，得自收受送達之日起5 日內向本院提出抗告狀。
                              書記官  謝秀青
中    華    民    國    98    年    7     月    13    日


司法院資訊處製作；財團法人民間司法改革基金會備份。
